臺灣板橋地方法院刑事判決　　　　　　　95年度易字第2039號
公　訴　人　臺灣板橋地方法院檢察署檢察官
被　　　告　甲○○
上列被告因竊盜案件，經檢察官提起公訴（95年度偵字第20636
號），本院判決如下：
    主  文
甲○○攜帶兇器竊盜，處有期徒刑陸月，如易科罰金，以新台幣
壹仟元折算壹日。減為有期徒刑月，如易科罰金，以新台幣壹
仟元折算壹日。
    事  實
一、甲○○於民國95年9 月1 日上午6 時15分許，騎乘機車至臺
    北縣新莊市○○○路99號空廠房前，見該廠房內所停放之貨
    車車架上放置有乙○○所有之電線、銅製水龍頭、喇叭等物
    ，雖其因患有精神分裂症之精神障礙，對於辨識其行為違法
    或依其辨識而為行為之能力顯著降低，但仍基於意圖為自己
    不法所有之竊盜犯意，持客觀上足對人之生命、身體、安全
    構成威脅，具有危險性之美工刀1 把，竊取上開長約300 公
    尺之電線及銅製水龍頭、喇叭各1 個，並將之搬下車架而放
    置在塑膠袋內。嗣於其得手後，適為乙○○到場查看而發現
    ，乙○○隨即將其逮捕並報警處理，因而查獲上情。
二、案經乙○○訴由臺北縣政府警察局新莊分局報告臺灣板橋地
    方法院檢察署檢察官偵查起訴。
    理  由
壹、證據能力方面：
    按「被告以外之人於審判外之言詞或書面陳述，除法律有規
    定者外，不得作為證據」，刑事訴訟法第159 條第1 項定有
    明文，此即學理上所稱「傳聞證據排除法則」。依上開法律
    規定，傳聞證據原則上固無證據能力，但如法律別有規定者
    ，即例外認有證據能力。又被告以外之人於審判外之陳述，
    雖不符同法第159 條之1 至第159 條之4 之規定，但經當事
    人於審判程序同意作為證據，法院審酌該言詞陳述或書面陳
    述作成時之情況，認為適當者，亦得為證據，此則據同法第
    159 條之5 第1 項規定甚明。鑒於採用傳聞證據排除法則之
    重要理由之一，係因傳聞證據未經當事人之反詰問予以覈實
    ，若當事人願放棄對原供述人之反對詰問時，原則上即可承
    認該傳聞證據之證據能力，而揆諸我國刑事訴訟法第159 條
    之5 之立法理由，除參照前述傳聞證據排除法則之基本法理
    外，亦參考日本刑事訴訟法第326 條之立法例，查日本刑事
    審判實務之運作，有關檢察官及被告均同意作為證據之傳聞
    書面材料或陳述，可直接援引該國刑事訴訟法第326 條作為
    傳聞例外之法律依據，僅在檢察官與被告不同意之情況下，
    乃須根據其他傳聞例外規定俾以斟酌該等書面材料或陳述是
    否具有證據能力，在當事人間無爭執之案件中，傳聞證據基
    本上均可依據前引規定提出於法院使用。職是之故，我國刑
    事訴訟法第159 條之5 之適用應可作同上之解釋。經查，本
    件判決後開所示之被告甲○○以外之人於審判外之陳述（包
    括書面陳述），固均屬傳聞證據，惟被告及公訴檢察官於本
    院準備程序及審判期日中均表示同意上開證據資料有證據能
    力，本院審酌上開證據資料製作時之情況，尚查無違法不當
    及證明力明顯過低之瑕疵，亦認為以之作為證據應屬適當，
    故揆諸前開法律規定與說明，爰逕依刑事訴訟法第159 條之
    5 第1 項規定，認前揭證據資料均例外有證據能力。
貳、實體方面：
  一、認定事實部分：
      訊據被告甲○○固坦承其確有於前開時間騎乘機車至前開
      地點之事實，惟矢口否認有何竊盜之犯行，辯稱：我當時
      只是騎車經過案發地點停一下，乙○○就叫我過去，說他
      東西常常不見，要我錢給他，但前揭袋子裡的東西不是我
      裝進去的，我並沒有偷東西云云。經查，被告於前開時、
      地攜帶美工刀竊盜之犯罪事實，業經告訴人於警詢、偵查
      中分別證述綦詳；且被告於遭告訴人逮捕之時，前揭貨車
      旁確放置1 包裝有前揭電線等物之塑膠袋之事實，此除經
      告訴人指述及為被告所是認外，並有警方製作之搜索扣押
      筆錄、扣押物品目錄表、贓物認領保管單各1 份及案發現
      場照片3 張在卷可稽。衡以案發當時係上午6 時15分許，
      尚屬清晨時分，來往民眾應屬甚少，且案發現場復係以鐵
      鍊、木板圍住門口之廠房室內，非屬一般路旁，更不至有
      人會無故進入，然被告竟在此種時間點出現在上開地點，
      其旁復有取自上開貨車車架上之電線等物，並以塑膠袋裝
      畢隨時可帶離，依一般常理判斷，被告自係特意於上開時
      、地竊取前揭電線等物無疑。至本件固未扣得美工刀1 支
      ，但被告確有攜帶美工刀乙節，除經告訴人指述明確外，
      且被告於本院審理時亦坦承其有美工刀放置在機車置物盒
      內等語（參見本院96年7 月12日審判筆錄），而審以前揭
      電線之竊取，亦顯須以刀剪之類的工具加以截取，實無法
      逕以徒手為之，可見告訴人指稱被告確有攜帶美工刀1 支
      ，應屬可信。綜上所述，堪認被告確有攜帶美工刀竊盜之
      事實，其辯稱僅係在現場停一下云云，顯屬事後卸責之詞
      ，自不足為取，是以本件事證已臻明確，被告之犯行應堪
      認定。
  二、論罪科刑部分：
    (一)查被告持以行竊之前揭美工刀1 支，既可將前揭電線剪斷
      ，衡情自係具有相當鋒利程度之鐵製工具，當足以作為行
      兇之用，故應屬客觀上足對人之生命、身體、安全構成威
      脅，具有危險性之兇器無疑。被告攜帶兇器竊盜，核其所
      為，係犯刑法第321 條第1 項第3 款之攜帶兇器竊盜罪。
      又被告辯稱其有精神上之問題等情，本院即函請亞東紀念
      醫院對被告作行為時之精神狀況鑑定，經該醫院鑑定結果
      略認：被告鑑定當時意識清醒，情緒穩定，言語尚可部分
      切題，言談結構僵化固著，且防衛心強、注意力分散、行
      為適中。鑑定當時仍有人聲聽幻覺，無明顯妄想結構，對
      時間、地點定向感差。據過去資料，診斷推估符合「精神
      分裂症」之臨床狀況。鑑定當時被告關於本次犯行之經過
      ，難以作完整描述，固然基於防衛及否認使然，推估當時
      因衝動控制力差影響，雖非聽幻覺指使犯案，然顯示犯案
      當時受精神症狀與認知能力影響行為當時對於外界事務之
      知覺理會與判斷作用，以及自由決定意思之能力，或對此
      一行為之「違法性」及可能導致後果之知悉。綜上所述，
      推估被告於行為當時確有精神分裂症之精神障礙，且因此
      精神障礙致其辨識行為違法或依其辨識而為行為之能力未
      完全喪失，但較常人程度顯然減退等語，此有亞東紀念醫
      院於96年6 月1 日出具之精神鑑定報告書1 份在卷可稽。
      由上可知，被告於行為當時因患有精神分裂症之精神障礙
      ，以致其之辨識能力或控制能力確有顯著降低，爰酌依刑
      法第19條第2 項規定，減輕其刑。
    (二)本院審酌被告不思依循正軌賺取財物，竟以前揭竊盜手法
      ，意圖牟取不法所得，損及告訴人乙○○之權益，致使社
      會治安益形敗壞，嗣於本院審理時仍飾詞圖卸其責，是被
      告所為自應受有相當程度之刑事非難；惟另考量被告所竊
      取之財物價值尚非至鉅，且竊得未久即為告訴人查獲，前
      揭竊得之物品並已返還告訴人保管，被告所造成之損害應
      有所減輕等一切情狀，酌情量處有期徒刑6 月，並諭知易
      科罰金之折算標準，以資懲儆。再者，被告本件犯罪時間
      係在95年9 月1 日，乃在96年4 月24日以前，合於中華民
      國九十六年罪犯減刑條例所定之減刑條件，爰依該條例第
      2 條第1 項第3 款規定，將其前開宣告刑減為有期徒刑3
      月，並諭知易科罰金之折算標準。至被告雖攜帶美工刀1
      支行竊，然並無證據證明該美工刀係屬被告所有，自無從
      併予宣告沒收，況該美工刀復未扣案，為免將來本件確定
      後執行之困擾，亦不宜宣告沒收，特此敘明。
據上論斷，應依刑事訴訟法第299 條第1 項前段，刑法第321 條
第1 項第3 款、第19條第2 項、第41條第1 項前段，中華民國九
十六年罪犯減刑條例第2 條第1 項第3 款、第7 條，判決如主文
。
本案經檢察官楊展庚到庭執行職務。
中　　華　　民　　國　　96　　年　　8 　　月　　2 　　日
                  刑事第十三庭  審判長法官  戴嘉清
                                      法官  林晏鵬
                                      法官  陳信旗
以上正本證明與原本無異。
如不服本判決，應於送達後10日內向本院提出上訴狀。
　　　　　　　　　　　　　　　　　　書記官　陳昭綾
中　　華　　民　　國　　96　　年　　8 　　月　　6 　　日
附錄本判決論罪科刑之法條：
刑法第320 條
    意圖為自己不法之所有或第3 人不法之所有，而竊取他人之
    動產者，為竊盜罪，處5 年以下有期徒刑、拘役或5 百元以
    下罰金。
    意圖為自己或第3 人不法之利益，而竊佔他人之不動產者，
    依前項之規定處斷。
    前2 項之未遂犯罰之。
刑法第321 條
    犯竊盜罪而有左列情形之一者，處6 月以上、5 年以下有期
    徒刑：
        一、於夜間侵入住宅或有人居住之建築物、船艦或隱匿
            其內而犯之者。
        二、毀越門扇、牆垣或其他安全設備而犯之者。
        三、攜帶兇器而犯之者。
        四、結夥3 人以上而犯之者。
        五、乘火災、水災或其他災害之際而犯之者。
        六、在車站或埠頭而犯之者。
    前項之未遂犯罰之。
